【裁判字號】    98,交易,34
【裁判日期】    980828
【裁判案由】    公共危險
【裁判全文】
臺灣高雄地方法院刑事判決              98年度交易字第34號
公  訴  人  臺灣高雄地方法院檢察署檢察官
被      告  甲○○
上列被告因公共危險案件，經檢察官提起公訴（98年度偵字第34
19號），本院判決如下：
    主  文
甲○○犯不能安全駕駛動力交通工具罪，累犯，處有期徒刑陸月
，如易科罰金，以新臺幣壹仟元折算壹日。
    事  實
一、甲○○前因公共危險案件，經本院以94年度交簡字第2451號
    判處有期徒刑2 月確定，於民國94年12月12日易科罰金執行
    完畢。詎仍不知悔改，於98年1 月19日下午5 時17分許（起
    訴書誤載98年1 月19日4 時許）前某時，在不詳地點飲用酒
    類後，明知服用酒類後有不能安全駕駛動力交通工具之情形
    者，不得駕駛動力交通工具，且其控制力及注意力均已達無
    法安全駕駛之程度，竟仍於98 年1月19日下午4 時30分許，
    駕駛車號5790-NE 號自小貨車沿國道十號高速公路西往東行
    駛前往臺南縣地區，於同日下午5 時17分許，所駕駛自小貨
    車發生故障而駛至國道十號高速公路東向9.1 公里路肩處停
    放，因未於該車後方擺放三角警告標誌，為巡邏警員於同日
    下午5 時25分許盤查發覺，經警員於同日下午5 時50分許對
    甲○○施以酒精濃度測試，測得其呼氣酒精濃度達每公升1.
    38毫克。
二、案經國道公路警察局第五警察隊報告臺灣高雄地方法院檢察
    署檢察官偵查起訴。
    理  由
一、證據能力之認定：
(一)本件證人林柏峰、陳俊杉於偵查中，以證人身分具結而為陳
    述，被告並未提及檢察官在偵查時有何不法取供之情形，且
    未釋明上開供述有顯不可信之情況，復於審理中同意作為證
    據使用，從而證人林柏峰、陳俊杉在偵查中之陳述，依刑事
    訴訟法第159 條之1 第2 項之規定，自得為證據。
(二)按被告以外之人於審判外之言詞或書面陳述，除法律有規定
    者外，不得作為證據，刑事訴訟法第159 條第1 項定有明文
    。然被告以外之人於審判外之陳述，雖不符刑事訴訟法第15
    9 條之1 至第159 條之4 之規定，而經當事人於審判程序同
    意作為證據，法院審酌該言詞陳述或書面陳述作成時之情況
    ，認為適當者，亦得為證據，刑事訴訟法第159 條之5 第1
    項亦定有明文。查呼氣酒精濃度測試值單、舉發違反道路交
    通管理事件通知單、刑法第一百八十五條之三案件測試觀察
    紀錄表、全鋒道路救援組織服務五聯單、被告所使用門號00
    00000000號行動電話之通聯紀錄查資料，固係被告以外之人
    於審判外之言詞或書面陳述，屬傳聞證據，惟檢察官、被告
    均於本院審判期日同意可作為證據使用（院二卷15、20反頁
    ），本院審酌該證據作成之情況，認為適當，依刑事訴訟法
    第159 條之5 第1 項之規定，應得為證據。
二、認定犯罪事實所憑之證據及理由
    訊據被告甲○○固坦承於98年1 月19日下午4 時30分許駕駛
    上開自小貨車西向東行駛於國道十號高速公路，於警員實行
    酒測前曾飲用瓶裝之酒類，惟否認有何酒後駕車之犯行，辯
    稱：我係上開自小貨車故障停在國道十號路肩時，以門號電
    話0000000000號行動電話撥打電話號碼0000000000號之道路
    救援電話後，始飲用酒類，酒後並無駕車。經查：
(一)被告於98年1 月19日下午4 時30分許，駕駛上開車號5790-N
    E 號自小貨車沿國道十號高速公路西往東行駛前往臺南縣地
    區，於同日下午5 時17分許，所駕駛自小貨車發生故障而駛
    至國道十號高速公路東向9.1 公里路肩處停放，因未於該車
    後方擺放三角警告標誌，為巡邏警員於同日下午5 時25分許
    盤查發覺，經警員於同日下午5 時50分許對被告施以酒精濃
    度測試，測得其呼氣酒精濃度達每公升1.38毫克等情，經證
    人即查獲本案之警員陳俊杉、林柏峰於偵查中證述明確（偵
    卷9 頁），且有呼氣酒精濃度測試值單（警一卷4 頁）、舉
    發違反道路交通管理事件通知單（警一卷4 頁）、刑法第一
    百八十五條之三案件測試觀察紀錄表（警一卷5 頁）、被告
    所使用門號0000000000號行動電話之通聯紀錄查資料（院一
    卷21頁）在卷可憑，復為被告所是認，此部分事實應堪認定
    。
(二)被告辯稱其係上開自小貨車故障停放國道十號路肩時，以上
    開門號行動電話撥打上開道路救援電話後，始飲用酒類云云
    ，惟查：
１、自警員於案發日下午5 時25分許至上開被告汽車停放之路肩
    處，至同日5 時50分許對被告實施酒測之期間，被告未飲用
    酒類一節，經證人即查獲本件之警員林柏峰、陳俊杉證述明
    確（偵卷9 頁），且為被告所是認（偵卷5 頁），應可認定
    ，可見被告飲用造成體內呼氣酒精濃度每公升1.38毫克之酒
    類，其飲用時間應在案發日下午5 時25分許警員到場之前。
２、被告供稱：我於案發時因駕駛之上開自小貨車發生故障，將
    汽車駛至國道十號高速公路路肩停放，於5 分鐘內即以門號
    0000000000號行動電話撥打門號0000000000號道路救援電話
    等語（院二卷21反頁），參以門號0000000000號行動電話與
    門號0000000000號電話之通聯時間，為96年1 月19日下午5
    時22分31秒，有中華電信資料查詢在卷可憑（院一卷21頁）
    ，以門號0000000000號行動電話通聯之時間推算，可知被告
    上開自小貨車發生故障而駛至路肩停放之時間，約在該日下
    午5 時17分許。又證人林柏峰、陳俊杉於偵查中均結證：我
    們98年1 月19日在國道十號發現被告後，沒有看見被告當時
    有喝酒，在被告汽車之車斗、駕駛座、身上均無發現酒瓶等
    語（偵卷9 頁），核證人林柏峰、陳俊杉所述相符，且為執
    法之公務人員，與被告並無怨隙，為被告所不爭，在經檢察
    官告以偽證罪責處罰且具結後之證述，應屬可信。可見被告
    停放上開自小貨車之國道十號路肩現場，該車之車斗、駕駛
    座及被告身上，均無酒瓶；若被告於汽車故障停放路肩後始
    行飲酒，理應在現場、汽車或身上留下盛裝酒類之酒瓶，且
    警員林柏峰、陳俊杉在同日下午5 時25分許即到達路肩停車
    現場，距同日下午5 時17分許被告停車時僅有8 分鐘許，警
    員林柏峰、陳俊杉在此短時間內到達，應可輕易在現場發現
    被告所飲用酒類之容器。是停車之路肩現場既無盛裝酒類之
    酒瓶，顯見被告不可能在停車後飲酒，其飲酒應在同日下午
    5 時17分許停車之前。
３、警員林柏峰、陳俊杉於案發時因見被告上開自小貨車停放國
    道十號路肩，未於車後方擺放三角警告標誌，且被告於路肩
    隨意走動，行走不穩，而前往查看，當場聞到被告身上酒味
    ，遂對被告施以酒精濃度測試，測得其呼氣酒精濃度達每公
    升1.38毫克，為被告所是認（警卷2 頁），且有國道公路警
    察局第五警察隊刑法第185 條之3 案件測試觀察紀錄表、呼
    氣酒精濃度測試值單在卷可憑（警卷5 、6 頁）。可見被告
    遭警員查獲時，已出現行走不穩及身上散發酒味之酒醉反應
    ，若被告係於案發日下午5 時17分許汽車停放路肩後始飲酒
    ，在同日下午5 時25分許警員到場時，被告所飲酒類於8 分
    鐘之短時間內，應尚不及為被告身體所吸收而產生上開酒醉
    反應；且被告之酒精濃度測試測得呼氣酒精濃度達每公升1.
    38毫克，數值非低，可見被告飲用相當大量之酒類，始能於
    體內累積如此酒精濃度，而於汽車停放路肩至警員到場之約
    8 分鐘內，被告尚下車查看汽車故障原因，而發現汽車引擎
    有破裂漏油，且撥打行動電話請求道路拖吊救援等行為，此
    經被告供述明確（院二卷14、21反頁），在扣除被告檢查車
    輛及撥打電話之時間後，其餘時間應少於8 分鐘，被告在此
    短時間內，應不及在警員到場前飲用足以造成體內每公升1.
    38毫克之酒精濃度之大量酒類，且衡諸常情，被告非參加飲
    酒比賽，應無在不足8 分鐘之短時間內，急於飲用大量酒類
    之必要，益明被告飲用酒類，應非在汽車停放國道十號路肩
    之後。
４、被告雖以前詞置辯，惟查：被告98年1 月19日警詢時供稱：
    我在98年1 月19日上午8 時許在高雄縣南榮路菜市場飲用瓶
    裝臺灣啤酒2 瓶，於同日上午8 時30分許飲用結束等語（警
    卷2 頁）；於98年2 月12日偵訊及98年8 月11日審理時供稱
    ：我於98年1 月19日上午沒有飲酒，係汽車故障停在路肩，
    以門號0000000000號行動電話撥打電話號碼0000000000號之
    道路救援電話後，才在現場飲酒等語（偵卷4 、5 頁、院二
    卷21反、22反頁），足見被告就其飲酒時間先稱於98年1 月
    19日上午8 時許，後稱於同日下午汽車停放後；就飲酒地點
    先稱在高雄縣南榮路菜市場，後稱在國道十號高速公路之路
    肩，前後供稱不一，已有可疑；又被告遭警查獲時，當場並
    無向警員表示其飲酒在汽車停放路肩之後，此經證人林柏峰
    證述：被告在查獲現場表示當日早上在菜市場喝酒等語明確
    （偵卷9 頁），若被告未酒後駕車，在警員懷疑而加以詢問
    時，被告何有不立即說明飲酒在停車後，並當場提出剛飲用
    之酒瓶以為證明，反而遲至事發3 個月後98年4 月21日始向
    本院提出所謂在路肩停車後飲酒之酒瓶為證（院一卷13、19
    頁）；況被告不可能於停車後警員到場前之約8 分鐘內飲用
    大量酒類，已如前述，依被告所辯，其在以上開門號行動電
    話撥打上開道路救援電話後才飲酒，而該通電話通聯時間為
    案發日下午5 時22分31秒，已如上述，距警員到場僅3 分鐘
    許，在此更短時間內，被告更不可能在警員到場時出現前述
    酒醉反應及累積體內高達每公升1.38毫克之酒精濃度。至被
    告所提出之酒瓶，非於汽車停放之國道十號路肩當場所扣得
    ，為被告事發3 個月後自行提出，且該酒瓶與大量市售之酒
    瓶相同，可輕易於一般商店購得，尚難以該酒瓶遽認被告於
    案發時在停車路肩持該酒瓶飲酒；又被告所提出之全鋒道路
    救援組織服務五聯單（院一卷18頁），至多可見被告案發時
    汽車故障之事實，與被告飲酒時間之判斷無關，亦難為有利
    被告之認定。
５、基上，被告上開辯解應非可採，其於98年1 月19日下午5 時
    17 分 許汽車停放國道十號路肩前某時，在不詳地點飲用酒
    類，應可認定。
(三)汽車駕駛人飲酒後其吐氣所含酒精成分超過每公升0.25毫克
    以上者，即不得駕車，道路交通安全規則第114 條第2 款定
    有明文；又參考外國之認定標準，對於酒精濃度呼氣已達每
    公升0.55毫克，肇事率為一般正常人之10倍，認為已達「不
    能安全駕駛」之標準，有法務部88年5 月18日法88檢字第16
    69號函告週知。被告於98年1 月19日下午5 時17分許前某時
    ，在不詳地點飲用酒類後，其呼氣所含酒精濃度為每公升1.
    38毫克，已處於不能安全駕駛動力交通工具之狀態，竟仍駕
    駛上開自小貨車沿國道十號高速公路西往東行駛前往臺南縣
    地區之事實，應堪認定。是被告酒後駕駛自小貨車之犯行，
    事證明確，應依法論科。
三、論罪科刑
    核被告所為，係犯刑法第185 條之3 服用酒類不能安全駕駛
    動力交通工具而駕駛罪。又被告前因公共危險案件，經本院
    以94年度交簡字第2451號判處有期徒刑2 月確定，於94年12
    月12日易科罰金執行完畢，有臺灣高等法院被告前案紀錄表
    在卷可按，是被告受有期徒刑執行完畢後，5 年內故意再犯
    本案有期徒刑以上之罪，為累犯，應依刑法第47條第1 項規
    定加重其刑。本院審酌被告漠視自己安危，更罔顧公眾行之
    安全，前因公共危險案件，經臺灣臺南地方法院檢察署92年
    度偵字第12680 號為緩起訴處分後，復再因公共危險罪經本
    院以94年度交簡字第2451號判處有期徒刑2 月確定，並經撤
    銷前開緩起訴處分，由臺灣臺南地方法院以94年度交簡字第
    2357號判處拘役50日確定，有臺灣高等法院被告前案紀錄表
    附卷可參，竟不改酒後駕車之惡習，再為本案犯行，且其飲
    用酒類達呼氣酒精濃度每公升1.38毫克，仍駕駛車輛行駛於
    高速公路，在高速行車下嚴重危及其他用路人行車安全，量
    刑不宜從輕，且犯後否認犯行等一切具體情狀，量處如主文
    所示之刑，並諭知以新臺幣1000元折算1 日之易科罰金折算
    標準。
據上論斷，應依刑事訴訟法第299 條第1 項前段，刑法第185 條
之3、 第47條第1 項、第41條第1 項前段，刑法施行法第1 條之
1 ，判決如主文。
本案經檢察官乙○○到庭執行職務。
中    華    民    國    98    年    8     月    28    日
                  交通法庭  法  官  楊國煜
如不服本判決，應於收受本判決10日內向本院提出上訴書狀，並
應敘述具體理由，如未敘述上訴理由者，應於上訴期間屆滿後20
日內補提理由書狀於本院（均須依他造當事人之人數附繕本）「
切勿逕送上級法院」。
以上正本證明與原本無異。
中    華    民    國    98    年    8     月    28    日
                            書記官  王芷鈴
附錄本判決論罪法條全文：
中華民國刑法第185條之3
服用毒品、麻醉藥品、酒類或其他相類之物，不能安全駕駛動力
交通工具而駕駛者，處一年以下有期徒刑、拘役或三萬元以下罰
金。


司法院資訊處製作；財團法人民間司法改革基金會備份。
